【裁判字號】    90,易,1894
【裁判日期】    900926
【裁判案由】    公共危險
【裁判全文】
臺灣桃園地方法院刑事判決                          九十年度易字第一八九四號
    公  訴  人  臺灣桃園地方法院檢察署檢察官
    被      告  甲○○
右列被告因公共危險案件，經檢察官提起公訴（九十年度偵字第八○九九號），本院
判決如左：
        主  文
甲○○無罪。
        理  由
一、公訴意旨略以：被告甲○○乃吳偉正之父，吳偉正則為坐落桃園縣桃園市○○○
    街四六號一樓房屋所有權人，屬「乙○○○皇家社區」集合式住宅之一部分。緣
    於民國九十年一月間，被告甲○○明知上開房屋正面大門上方，為該棟十五層樓
    大樓其他各樓層住戶逃生升降梯設置之所在，惟為求遮陽避雨及防止高處物品掉
    落，仍雇工搭蓋一高度約為二七○公分、寬度約二○九公分、長度約四八八公分
    ，上有覆蓋之遮陽棚（下稱系爭遮陽棚），因而阻礙其上二至十五層樓住戶，於
    遇有緊急災害時，得使用逃生升降梯逃生至一樓地面，致生危險於他人生命、身
    體或健康。因認被告甲○○涉犯刑法第一百八十九條之二第一項後段之罪嫌。
二、按犯罪事實應依證據認定之，無證據不得推定其犯罪事實，又不能證明被告犯罪
    者，應諭知無罪之判決，刑事訴訟法第一百五十四條、第三百零一條第一項定有
    明文。刑事訴訟法上所謂認定犯罪事實之證據，係指足以認定被告確有犯罪行為
    之積極證據而言，如未能發現相當證據或證據不足以證明，自不能以推測或擬制
    之方法，以為裁判基礎，最高法院二十九年上字第三一０五號及四十年台上字第
    八十六號分別著有判例；又認定不利於被告之事實，須依積極證據，苟積極證據
    不足為不利被告之認定時，即應為有利於被告之認定，更不必有何有利之證據，
    最高法院三十年上字第八一六號判例參照。
三、訊據被告甲○○固坦認於右揭時地，雇工搭蓋上有覆蓋之遮陽棚之事實，惟堅決
    否認有何公共危險犯行，辯稱：（一）刑法第一百八十九條之二第一項，係具體
    危險犯之規定，故若經認定無發生具體危險之可能，則犯罪不成立。（二）再者
    ，前開條文所謂「阻塞逃生通道」，係指一切足以妨害逃生通道暢通而無法發揮
    其逃生功能之行為，該條文「阻塞」二字，係「阻而塞之」之意，亦即阻斷逃生
    設備致使功能無法發揮，而伊於自家庭院所搭建之遮蓋棚，並未阻斷樓上各樓層
    住戶藉由升降梯通往戶外之通道，亦未阻礙逃生梯發揮其逃生之功能，各住戶仍
    可藉由逃生升降至伊庭院之遮蓋棚上，並進而從遮雨棚下至地面，前開條文所指
    「阻塞」之客觀構成要件不該當。（三）伊於自家庭院搭蓋遮雨棚，並無阻礙樓
    上各層住戶逃生之故意與認識，亦即伊對於「阻塞逃生通道」一事毫無認識，與
    刑法第一百八十九條之二第一項之主觀構成要件不該當等語。
四、公訴意旨認被告甲○○犯刑法第一百八十九條之二第一項後段之公共危險罪嫌，
    無非以告發人即「乙○○○皇家社區」主任委員黃勵能於偵查中之指述、卷附現
    場照片十二張、勘驗筆錄及佐以一般大樓於二樓以上住戶，設置逃生升降梯之目
    的，乃在發生危險之際，得藉由逃生升降梯迅速自高處降至地面安全處所；又由
    於逃生升降梯之設計，係於逃生繩索兩端設環扣，每次供一人使用其中一端之環
    扣降至地面後，再由另一人使用另端環扣下降，依此上、下循環供人作為逃生之
    用，若其中一人無法順利降至地面，樓上等待之人即無法拉住另一端環扣使用，
    是縱依被告所述，樓上住戶使用逃生升降梯，可降至其遮陽台上方，惟此時因未
    及地面，樓上等候者將無法順利拉住繩索另一端環扣循環使用，即便先下降之人
    事後藉由扶梯降至地面，惟亦將導致時間上之拖延，難謂無影響他人逃生之可能
    ；再者，樓上住戶使用逃生升降梯者，非僅一般身心健全之成年人士而已，亦及
    於老弱婦孺或有身心障礙之人，其等於降至遮陽棚時，得否順利自二百七十公分
    高之棚頂，迅速、安全降至地面亦非無疑等情為其論罪之依據。
五、然查：
  （一）按刑法第一百八十九條之二第一項後段所規定之公共危險罪，係以阻塞集合
        住宅或共同使用大廈之逃生通道，致生危險於他人生命、身體或健康者為其
        構成要件。申言之，行為人所為之行為必須阻礙斷塞集合住宅或共同使用大
        廈之逃生通道，使其逃生功能喪失而無法發生作用，且須就具體個案案情，
        逐一審酌判斷，而認定構成要件所保護之法益果真存在具體危險時，始屬該
        當該罪犯罪之危險犯。
  （二）本件被告雖在位於樓上住戶逃生升降梯設置所在之正下方，搭建高度約二七
        ○公分、寬度約二○九公分、長度約四八八公分，上有覆蓋之系爭遮陽棚，
        然觀之卷附現場照片（見偵查卷第一一、一二頁），可知系爭遮陽棚之存在
        乃將發生樓上住戶在使用逃生升降梯逃生之時，無法直接降至一樓地面，須
        先達系爭遮陽棚後，再降至一樓地面之情，即系爭遮陽棚將使逃生升降梯在
        使用時發生與原定使用方法不同之阻礙，惟並未使上開「乙○○○皇家社區
        」集合式住宅所使用之逃生升降梯完全無法使用，而喪失逃生功能。況公訴
        意旨亦僅指述系爭遮陽棚「阻礙」其上二至十五層樓住戶，於遇有緊急災害
        時，得使用逃生升降梯逃生至一樓地面，而並未認定系爭遮陽棚已「阻塞」
        上開「乙○○○皇家社區」集合式住宅之逃生通道，使該通道之逃生功能完
        全喪失而無法發生作用。據上，足見被告上開所為搭建系爭遮陽棚之行為顯
        難謂已該當上述刑法第一百八十九條之二第一項後段所規定之「阻塞」犯罪
        構成要件甚明。
  （三）又系爭遮陽棚之存在雖將導致上開「乙○○○皇家社區」集合式住宅之逃生
        升降梯在使用上與原定方法不同之結果，然系爭遮陽棚上既有平面覆蓋處，
        而樓上住戶在使用逃生升降梯逃生時，雖無法直接降至一樓地面，但仍可先
        降至系爭遮陽棚覆蓋處後，再循原逃生升降梯或藉由其他扶梯下至一樓地面
        順利逃生。再者，系爭遮陽棚之設置在樓上住戶使用逃生升降梯不當或不慎
        而發生掉落之情時，亦有防止樓上住戶直接掉落地面發生傷亡之效果。基此
        ，上開公共危險罪構成要件所保護之法益果真是否存有具體危險，並非無疑
        ，是以被告所為實難謂已成立刑法第一百八十九條之二第一項後段所規定公
        共危險罪犯罪之危險犯。
  （四）另告發人即「乙○○○皇家社區」主任委員黃勵能雖於偵查中指稱：被告加
        蓋遮陽棚位於二至十五樓逃生梯之下方，影響逃生安全及逃生時間等語（見
        偵查卷第八、九頁），然依告發人所指述之內容，亦僅可認定被告所為有影
        響逃生升降梯使用之正常功能，乃不得擴張逕認已使逃生升降梯之逃生功能
        完全喪失，而據之即為被告不利之認定。
  （五）至卷附現場照片十二張、勘驗筆錄僅能證明系爭遮陽棚搭建之事實，尚無法
        據之認定系爭遮陽棚已阻塞逃生通道，或有致生危險於他人生命、身體或健
        康之情。
  （六）綜上所述，被告甲○○所辯尚非無據，其上開所為實與刑法第一百八十九條
        之二第一項後段公共危險罪所規定之構成要件有間，要無法僅據告發人即「
        乙○○○皇家社區」主任委員黃勵能於偵查中之指述、卷附現場照片十二張
        、勘驗筆錄及佐以一般大樓於二樓以上住戶，設置逃生升降梯之目的，乃在
        發生危險之際，得藉由逃生升降梯迅速自高處降至地面安全處所；又由於逃
        生升降梯之設計，係於逃生繩索兩端設環扣，每次供一人使用其中一端之環
        扣降至地面後，再由另一人使用另端環扣下降，依此上、下循環供人作為逃
        生之用，若其中一人無法順利降至地面，樓上等待之人即無法拉住另一端環
        扣使用，是縱依被告所述，樓上住戶使用逃生升降梯，可降至其遮陽台上方
        ，惟此時因未及地面，樓上等候者將無法順利拉住繩索另一端環扣循環使用
        ，即便先下降之人事後藉由扶梯降至地面，惟亦將導致時間上之拖延，難謂
        無影響他人逃生之可能；再者，樓上住戶使用逃生升降梯者，非僅一般身心
        健全之成年人士而已，亦及於老弱婦孺或有身心障礙之人，其等於降至遮陽
        棚時，得否順利自二百七十公分高之棚頂，迅速、安全降至地面亦非無疑等
        情，即認被告有如公訴人所指之公共危險犯行，依首揭法條說明，自應就被
        告為無罪之諭知。
據上論斷，應依刑事訴訟法第三百零一條第一項，判決如主文。
本案經檢察官鍾和憲到庭執行職務。
中      華      民      國      九十    年      九      月    二十六    日
                                台灣桃園地方法院刑事第二庭
                                    法  官     王美玲
右正本證明與原本無異。
如不服本判決，應於判決送達後十日內向本院提出上訴狀( 應附繕本 )，上訴於
臺灣高等法院。
                                    書記官     賴玉真
中        華        民        國   九十   年   九   月    二十八    日
右正本證明與原本無異。
如不服本判決，應於判決送達後十日內向本院提出上訴狀( 應附繕本 )，上訴於臺灣
高等法院。


司法院資訊處製作；財團法人民間司法改革基金會備份。
